【裁判字號】    95,交聲,256
【裁判日期】    951229
【裁判案由】    聲明異議
【裁判全文】
臺灣嘉義地方法院交通事件裁定         95年度交聲字第256號
原處分機關  交通部公路總局嘉義區監理所
異  議  人  乙○○
上列受處分人因違反道路交通管理處罰條例案件，對於交通部公
路總局嘉義區監理所於民國95年10月31日所為之處分（原處分案
號：嘉監裁字第裁70-L00000000號）聲明異議，本院裁定如下：
      主  文
原處分撤銷。
乙○○不罰。
      理  由
一、原處分機關以：異議人乙○○於民國95年8月23日7時19分許
    ，駕駛車牌號碼QL5-873號輕型機車，經警舉發「酒後駕駛
    ，吐氣所含酒精濃度超過0.25毫克未滿0.55毫克」違規。原
    處分機關調查後，認異議人上開違規情節屬實，於95年10月
    31日依道路交通管理處罰條例第35條第1項第1款規定，裁處
    異議人罰鍰新臺幣30,000元、吊扣駕駛執照12個月，施以道
    路安全講習之處分。
二、聲明異議意旨略以：伊因當日凌晨5時許自位於嘉義市○○
    路之「歌神KTV」離開返回男友住處途中，遭姓名年籍不詳
    之人搶奪財物，於返回男友家後驚恐未定而飲酒，嗣後經男
    友家人規勸，方於同日7時許由男友駕車搭載伊前往警局報
    案，伊雖於報案後測試吐氣酒精濃度達每公升0.44毫克，但
    並無何酒後駕車之違規行為，為此爰於法定期限內聲明異議
    ，請求撤銷原處分等語。
三、依道路交通管理處罰條例第35條第1項第1款規定，汽車駕駛
    人，駕駛汽車經測試檢定酒精濃度超過規定標準者，處新臺
    幣1萬5千元以上6萬元以下罰鍰，並當場移置保管該汽車及
    吊扣其駕駛執照1年；依道路交通安全規則第114條第2款規
    定，汽車駕駛人飲用酒類或其他類似物後其吐氣所含酒精濃
    度超過每公升0.25毫克者，不得駕車。是依前揭規定，關於
    酒醉駕車之處罰，應以汽車駕駛人飲用酒類後吐氣所含酒精
    濃度超過每公升0.25毫克而駕車者，始得依道路交通管理處
    罰條例第35條第1項第1款加以處罰。
四、按法院受理有關交通事件，準用刑事訴訟法之規定，道路交
    通管理處罰條例第89條前段定有明文。而犯罪事實應依證據
    認定之，無證據不得認定犯罪事實，則為刑事訴訟法第154
    條第2項所明定。經查：
 (一) 異議人指陳其於95年8月23日凌晨5時自「歌神KTV」離開返
    回男友住處途中遭姓名年籍不詳之人搶奪財物，於返回男友
    家後驚恐未定而飲酒，嗣後於同日7時許由男友搭載前往警
    局報案；及其報案後方於當日7時19分許經測試吐氣酒精濃
    度，達每公升0.44毫克等情，均核與原處分機關移送書內記
    載之事實，及當日舉發員警甲○○到庭證述之情節相符，並
    有酒精濃度測定值表1紙存卷可憑，應屬無疑。則原處分機
    關認異議人於7時19分測試吐氣酒精濃度時，有酒後騎乘機
    車之違規行為，已嫌無據。
 (二) 至舉發員警甲○○到庭時固另證稱：異議人於報案時，曾自
    承於當日凌晨5時許飲酒後騎乘機車之事實，並據提出異議
    人報案時製作之筆錄1份為據。然依前揭筆錄所載，關於異
    議人提及飲酒部分，只有：「我是5點離開歌神KTV，我有喝
    酒」等語，尚無從認定異議人離開「歌神KTV」騎乘機車返
    回男友住處時，其飲酒後吐氣所含酒精濃度已超過前述交通
    法規所定之標準。又異議人抗辯遭人搶奪財物後，因驚恐未
    定，在男友住處曾飲酒，嗣後才前往警局報案等情，依時依
    情以觀，尚非全無足信，則尚難僅以異議人於報案後，在警
    局於當日7時19分測量之酒精濃度，反推異議人當日5時許確
    有酒後超過法定標準值駕車之違規行為。
 (三) 綜上所述，依卷附酒精測定值表，僅能認異議人由朋友搭載
    前往警局報案時，有飲酒之事實，而無從推論異議人有何飲
    酒超過法定標準而駕車之行為，原處分機關不察，遽予裁罰
    ，即有未洽。故本件異議為有理由，應由本院將原處分撤銷
    ，改諭知受處分人不罰，以資適法。
五、依道路交通案件處理辦法第20條前段，裁定如主文。
中    華    民    國    95    年    12    月    29    日
                  交通法庭法  官  鄧晴馨
上列正本證明與原本無異。
如不服本裁定，應於裁定送達後5日內向本院提出抗告狀（應附
繕本）。
中    華    民    國    95    年    12    月    29    日
                          書記官  陳慶時


司法院資訊處製作；財團法人民間司法改革基金會備份。
